最高法院刑事判決　　　　　　　　　　　　　　　八十六年度台上字第五八二二號
　　上　訴　人　甲○○　男
　　　　　　　　乙○○　女
右上訴人等因走私案件，不服台灣高等法院中華民國八十六年五月二日第二審更審判
決（八十六年度上更(一)字第一一八號，起訴案號：台灣台北地方法院檢察署八十四年
度偵字第一三三一九號），提起上訴，本院判決如左：
    主  文
原判決撤銷，發回台灣高等法院。
    理  由
本件原判決認定上訴人甲○○與其妻蔡碧珠（已判刑確定）共同意圖營利，基於概括
犯意，自民國八十四年五月二十日起，連續在台北市○○街一二八號其所經營之精品
店，向一不詳姓名年約四十歲之男子，販入未稅之走私進口洋菸及大陸酒類，銷售得
利。甲○○復以新台幣（下同）約四十八萬九千元之價格，向該李姓男子販入未貼專
賣憑證進口逾公告數額之七星牌菸類及大陸酒類等走私物品，於八十四年六月十三日
下午八時許，委由知情之上訴人乙○○及已判刑確定之吳榮基、詹初世共同在台北市
○○街一二八號，將上開菸酒搬運至乙○○駕駛之ＲＦ－八五七五號小客車上，擬運
送至台北市○○街一二七號倉庫藏放時，為埋伏之憲警查獲，扣得七星牌菸類十七箱
、各式大陸酒類七十三箱又十三瓶，嗣經憲警人員至台北市○○街一二七號倉庫，再
查獲各式大陸酒類一一○箱，總計扣得未稅菸酒如原判決附表所示，其完稅價格為二
十三萬二千四百四十一元九角等情，因將第一審判決關於上訴人等部分撤銷改判，從
一重論處甲○○共同連續銷售私運管制物品進口逾公告數額之走私物品罪刑，乙○○
共同運送私運管制物品進口逾公告數額之走私物品罪刑，固非無見。
惟查懲治走私條例第三條第一項之運送或銷售走私物品罪，係以運送或銷售同條例第
二條第一項私運管制物品進口逾公告數額之走私物品為構成要件，即其所運送或銷售
者，須為同條例第二條第一項之走私物品，故其犯罪是否成立，以所運送或銷售者是
否係走私物品為斷，與運送或銷售時之數額無關。而洋菸及大陸製酒類，屬懲治走私
條例公告管制物品項目及其數額丙項之管制進口物品，必以一次私運進口之總額由海
關照緝獲時之完稅價格計算，超過十萬元者，始克相當。甲○○固於警訊時坦承自八
十四年五月二十日起向不詳姓名之李姓男子購入洋菸及大陸酒類銷售，但其銷售之洋
菸及大陸酒類是否為一次私運進口其總額超過十萬元之走私物品，卷內無資料可稽，
原審亦未調查明白；又其向該李姓男子以四十八萬九千元購入之七星牌香菸及各式大
陸酒類，固經查獲扣案，但據甲○○稱：該批菸酒尚未出售（見偵查卷第四四頁），
原判決亦未認定其銷售，則原判決論甲○○連續銷售私運管制物品進口逾公告數額之
走私物品罪，即乏依據。復依卷附之台北市政府警察局萬華分局臨檢紀錄表，憲警人
員於八十四年六月十三日下午八時查獲乙○○等人自甲○○經營之精品店搬運洋菸及
大陸製酒類至乙○○小客車上時，僅有七星香菸十七箱、大陸尖酒一箱、大陸桂花
陳酒五十一箱、大陸貴州醇酒二十一箱又十三瓶，有該臨檢紀錄表帶案保管物品欄之
記載可按（見偵查卷第四頁）。其後因甲○○供述尚有一倉庫存放菸酒，乃由另一組
人員前往處理，並查獲大陸孔府宴酒四十六箱、大陸千年宋河酒三箱、大陸董公酒二
十五箱、大陸尖酒三十四箱、大陸靈芝酒二箱扣案，有另一紙臨檢紀錄表記載可按
（見偵查卷第五頁）。原判決亦認定在該倉庫查獲一百一十箱，則乙○○並未運送該
一百一十箱酒類，至為明顯，而乙○○搬運至其小客車上之菸酒，是否為一次私運進
口其總額超過十萬元之走私物品，並未經原審調查清楚，明白認定，遽論乙○○運送
私運管制物品進口逾公告數額之走私物品罪，亦難謂為適法。上訴意旨，分別指摘原
判決不當，非無理由，應認仍有撤銷發回更審之原因。
據上論結，應依刑事訴訟法第三百九十七條、第四百零一條，判決如主文。
中      華      民      國    八十六    年      十      月      二      日
                              最高法院刑事第一庭
                                  審判長法官  黃  雅  卿
                                        法官  楊  文  翰
                                        法官  陳  正  庸
                                        法官  陳  世  雄
                                        法官  黃  正  興
      右正本證明與原本無異
                                              書  記  官
中      華      民      國    八十六    年      十      月      七      日
                                                                      Ｚ
